臺灣高等法院民事判決
                                  109年度重上字第490號
上  訴  人
即被上訴人  甲○○  
訴訟代理人  楊凱吉律師
被上訴人即
上  訴  人  乙○○○
訴訟代理人  吳秀娥律師

上列當事人間請求損害賠償事件，兩造對於中華民國108年3月29
日臺灣桃園地方法院107年度重附民字第50號第一審刑事附帶民
事判決，分別提起上訴、一部上訴，本院於109年9月15日言詞辯
論終結，判決如下：
    主  文
一、原判決關於駁回乙○○○後開第二項之訴部分廢棄。
二、甲○○應再給付乙○○○新台幣伍拾伍萬元，及自民國一０七年十
    一月十四日起至清償日止，按週年利率百分之五計算之利息
    。
三、甲○○之上訴駁回。
四、乙○○○其餘上訴駁回。
五、乙○○○所為假執行之聲請駁回。
六、第二審訴訟費用，甲○○上訴部分，由甲○○負擔；乙○○○上訴
    部分，由甲○○負擔百分之二十七，餘由乙○○○負擔。
    事實及理由
一、上訴人乙○○○主張：甲○○原為伊與配偶張正宗之保險業務員
    ，明知伊與張正宗為夫妻，竟於張正宗民國100年10月離家
    後，與張正宗同居並發生多次性行為，直至張正宗於106年8
    月間因病返家為止。甲○○所為，侵害伊身為張正宗配偶之身
    分法益，情節重大，致伊受有精神上之痛苦，係侵權行為。
    為此，爰依民法第184條第1項前段、第195條第1項前段規定
    ，請求判命甲○○應賠償伊慰撫金新台幣（下同）230萬元，
    及自刑事附帶民事訴訟起訴狀繕本送達翌日（即107年11月1
    4日，下同）起至清償日止，按週年利率5％計算之利息（乙○
    ○○逾前開範圍之請求，原審為其敗訴之判決，未據上訴聲明
    不服，未繫屬於本院，不予贅論）。
二、對造上訴人甲○○則以：張正宗與乙○○○本即相處不睦，張正
    宗是於100年間發生家暴事件後始離家在外，並借住在伊住
    處，張正宗稱正與乙○○○協議離婚中，足認彼等婚姻關係早
    存有嚴重破綻，乙○○○之配偶權於張正宗離家時已受損害，
    自不因張正宗事後與伊同住一屋而擴大其損害。伊僅提供住
    處讓張正宗借住，且本身罹有子宮體惡性腫瘤疾病，張正宗
    亦長年受中風及腦動脈高度狹窄等疾病所擾，故伊與張正宗
    事實上未曾發生性行為，張正宗證稱有與伊發生性行為，係
    附和乙○○○指訴之不實證述，不足採信。伊既未侵害乙○○○之
    配偶權，乙○○○依侵權行為損害賠償法則請求伊賠償230萬元
    本息，應屬無據；縱認伊須負侵權行為損害賠償責任，惟張
    正宗係與乙○○○間發生家暴事件始離家，斯時彼等間婚姻關
    係已有嚴重破綻，伊所負損害賠償責任應予減輕，原審判命
    給付金額過高等語，資為抗辯。
三、原審就前開部分判決甲○○應給付乙○○○30萬元本息，兩造各
    自就敗訴部分提起上訴、一部上訴。
(一)甲○○之聲明：
　1.上訴聲明：
 (1)原判決關於命甲○○給付乙○○○30萬元本息部分，及該部分假
    執行之宣告，均廢棄。
 (2)上開廢棄部分，乙○○○在第一審之訴駁回。
　2.答辯聲明：
 (1)乙○○○之上訴駁回。
 (2)如受不利之判決，願供擔保請准宣告免為假執行。 
(二)乙○○○之聲明：
　1.答辯聲明：甲○○之上訴駁回。
　2.上訴聲明：
 (1)原判決關於駁回乙○○○後開第二項之訴部分廢棄。
 (2)甲○○應再給付乙○○○200萬元，及自107年11月14日起至清償
    日止，按週年利率5％計算之利息。
 (3)願供擔保請准宣告假執行。
四、下列事項為兩造所不爭執，應可信為真實：
(一)張正宗為乙○○○之配偶，迄今仍有婚姻關係。
(二)甲○○於100年10月間某日起至106 年8 月間某日止之期間內
    有與張正宗同住一處。
(三)甲○○在前開與張正宗同住期間內，知悉張正宗是乙○○○之配
    偶。
五、兩造間之爭點如下：
(一)乙○○○主張甲○○與張正宗同居、發生性行為等逾越男女關係
    之交往行為，侵害其配偶權，且情節重大，其得依侵權行為
    損害賠償法則，請求甲○○賠償損害，有無理由？
(二)如認乙○○○上開請求有理由，其得請求甲○○賠償之精神慰撫
    金應以若干為適當？
六、就兩造之爭點，說明本院之判斷如下：
(一)乙○○○主張甲○○侵害其配偶權，且情節重大，構成侵權行為
    ，其得請求甲○○賠償損害等語，為有理由。
  1.按因故意或過失，不法侵害他人之權利者，負損害賠償責任
    ，故意以背於善良風俗之方法，加損害於他人者，亦同。不
    法侵害他人基於配偶關係之身分法益而情節重大者，被害人
    雖非財產上之損害，亦得請求賠償相當之金額，民法第184
    條第1項、第195條第1項、第3項分別定有明文。又婚姻係以
    夫妻之共同生活為其目的，配偶應互相協力保持其共同生活
    之圓滿安全及幸福，而夫妻互守誠實，係為確保其共同生活
    之圓滿安全及幸福之必要條件，第三人若明知對方為他人配
    偶，卻故與之交往，並不以發生通姦、相姦行為為限，倘配
    偶之任一方與他人間存有逾越普通朋友一般社交行為之不正
    常往來關係，且其行為已逾社會通念所能容忍之範圍，依社
    會一般觀念，顯已戕害婚姻關係所重協力保持共同生活圓滿
    安全幸福之忠實目的，該第三人即堪認有以違背善良風俗之
    方法，加損害於他人之故意，茍配偶確因此受精神上痛苦，
    自得依法請求賠償。又刑事訴訟判決所認定之事實，固非當
    然有拘束民事訴訟判決之效力，但民事法院調查刑事訴訟原
    有之證據，而斟酌其結果以判斷事實之真偽，並於判決內記
    明其得心證之理由，即非法所不許（最高法院49年台上字第
    929號判決意旨參照）。
  2.經查：
 (1)張正宗為乙○○○之配偶，迄今仍有婚姻關係；又甲○○於100年
    10月間某日起至106年8月間某日止之期間內，有與張正宗同
    住一處，且其與張正宗同住之期間內，知悉張正宗是乙○○○
    之配偶等情，為兩造所不爭執（本院卷第45頁），堪認乙○○
    ○主張甲○○於100年10月起至106年8月間某日止，有與其夫張
    正宗同住一處之事實。
 (2)張正宗於100年間因與乙○○○間家庭暴力事件，經乙○○○向法
    院聲請暫時保護令，經臺灣新北地方法院於100年6月29日核
    發100年度暫家護字第511號暫時保護令後，於同年10月20日
    核發100年度家護字第1235號通常保護令，要求張正宗不得
    對乙○○○實施身體或精神上不法侵害之行為、不得直接或間
    接對乙○○○為騷擾、跟蹤行為、應於100年11月21日前遷出乙
    ○○○位於新北市新莊區三泰路住處，將全部鑰匙交付乙○○○、
    應於同年月21日以後最少遠離乙○○○前開住處100公尺、應完
    成認知教育輔導（轉介日起6個月內至少完成24小時），並
    於同年月9日上午10時前，前往新北市政府家庭暴力暨性侵
    害防治中心接受輔導之安排、禁止張正宗查閱乙○○○之戶籍
    、所得來源相關資訊等情，有前開暫時保護令及通常保護令
    （下合稱系爭保護令）可按（本院卷第115至121頁），兩造
    對此並不爭執（本院卷第43頁），是甲○○抗辯：張正宗是因
    與乙○○○間之家暴事件才離家等語（本院卷第30頁），固非
    無據。
 (3)惟參諸證人張正宗於臺灣桃園地方法院（下稱原法院）刑事
    庭108年3月11日審理中證稱：100年間伊被太太趕出家，因
    家暴而出來，伊與太太沒有進行離婚訴訟；伊一開始與甲○○
    同住在新莊民安西路，後來買了新屋的房子，才去住新屋，
    伊是為了養小三，這樣比較容易見面講話，不然沒有時間講
    話，小三係指被告（按即甲○○），其間伊與甲○○同住，有發
    生男女關係，伊不知道甲○○有腫瘤病變疾病，伊有7、8年沒
    有回家，後來被甲○○趕出去後，伊才搬回家住等語明確（原
    法院107年度易字第1269號〈下稱刑事一審〉卷第49至52頁）
    ，核與乙○○○所陳：張正宗於100年10月間離家後，即與甲○○
    同住一處，一開始住在甲○○新莊民安西路住處，後來搬到新
    屋住處等語相符。雖甲○○就診之臺灣基督長老教會馬偕醫療
    財團法人馬偕紀念醫院（下稱馬偕醫院）曾函覆本院刑事庭
    稱：病人徐君（按指甲○○）為子宮內膜癌第2b期分化不良之
    惡性腫瘤，術後接受輔助性放射線治療（含體外及近接放射
    線治療），該疾病於治療期間不適合從事性生活，放射線治
    療後，特別是近接治療，其為陰道內的放射線治療，一定比
    例的病人在治療後陰道會較為狹窄和乾澀，有可能影響性生
    活；影響程度則因人而異，時間亦長短不一，原則上可藉由
    復健改善，但程度有限等語，有該院108年10月8日馬院醫婦
    字第1080005771號函可參（本院108年度上易字第1857號刑
    事卷第53頁），然以前開醫院回函，對照甲○○於原法院刑事
    庭審理時自陳：伊於99年發病，99年11月開刀，放射性治療
    則為100年，電療大約40次等語（刑事一審卷第52頁），可
    知甲○○於99年、100年間接受輔助性放射線治療期間，固不
    適合從事性生活，於放射線治療後亦有可能影響性生活之情
    ，然因甲○○與張正宗係自100年10月起即同住至106年8月為
    止，同住期間將近7年之久，其間復一同變更住處後繼續同
    住，業如前述；倘甲○○僅是出於一般朋友情誼，提供住處供
    張正宗暫住，以解其甫離家無處棲身之燃眉之急，衡情張正
    宗借住期間應非長久，短則數日、長則數月，則於張正宗決
    意不返回夫妻住所地之後，當會由張正宗另覓適當住所棲身
    ，方符常情，豈有始終住在甲○○住處內，後並隨同甲○○搬遷
    至桃園市新屋區住處，直至106年8月始離開甲○○之可能。此
    外，參佐甲○○於本院刑事庭審理中自陳：「我與張正宗沒有
    性接觸，因為我不行，我承認他有用手摸摸我，他身體有反
    應，且我已經這麼老了，對那件事一點興趣都沒有」等語，
    可知張正宗與甲○○同住期間，並非單純以房東與房客或一般
    朋友關係相處，張正宗對於甲○○確有出於男女情慾之撫摸及
    性慾反應之情形，參酌張正宗於原法院刑事庭審理中所為之
    證詞，堪認於甲○○未接受前述輔助性放射性治療期間或身體
    狀況已恢復之情形之下，並非不可能發生張正宗所證述之2
    人發生性行為情事。至前揭馬偕醫院回函則尚不足以作為對
    甲○○有利認定之依據。準此，足認甲○○抗辯：其只是借張正
    宗暫住，並未與張正宗發生性行為云云，應無可取。
 (4)審酌家庭暴力防治法之立法主要目的，在於防治家庭暴力行
    為、保護遭受家庭暴力之被害人人身安全及保障其自由選擇
    安全生活方式與環境之尊嚴，家庭暴力事件之當事人，如為
    有婚姻關係之夫妻雙方，縱經法官依該法裁定禁止實施家暴
    者對被害人為身體上或精神上之侵害，並得以禁止騷擾或跟
    蹤、要求實施家暴者搬出夫妻共同住居所或應遠離被害人住
    居所一段距離以上，而以將家暴者隔離及對家暴者為相當禁
    制處分之方式，保護被害人；然因通常保護令有效期間僅1
    年，前揭於家暴事件中之夫妻雙方，如因保護令處置適當，
    事後得以誤會冰釋、平息糾紛，或藉由認知教育輔導、婚姻
    諮商等方式重修舊好時，仍得攜手共續圓滿和諧之婚姻生活
    。顯見家庭暴力事件之發生，縱可能形成婚姻關係之破綻，
    惟系爭保護令之核發目的則非對婚姻關係所生破綻所為之處
    置或懲罰手段，申言之，本件乙○○○與張正宗間縱曾發生家
    庭暴力事件，惟在彼等婚姻關係尚存續之期間內，乙○○○基
    於婚姻關係所享有之夫妻身分法益及婚姻共同圓滿生活之利
    益，仍應受保護，不受婚姻關係外之第三人任意侵害。基此
    ，縱張正宗因遵守系爭保護令裁定結果，而搬離乙○○○之住
    居所，亦不得謂其與乙○○○間之婚姻關係已出現重大破綻而
    不值得保護。甲○○既明知張正宗為乙○○○之配偶且婚姻關係
    仍存續，竟與張正宗同居將近7年之久，且與張正宗間有足
    認係可供滿足男女情慾之撫摸、性行為等舉動存在，足認彼
    等間有相當程度之感情互動，非僅止於房東與房客或普通友
    人間之互動模式，明顯逾越一般社會通念之男女正常社交往
    來程度，且逾社會通念所能容忍之範圍，足以戕害乙○○○與
    張正宗間婚姻關係所重協力保持共同生活圓滿安全幸福之忠
    實目的，其所為對於乙○○○配偶權之侵害，不可謂輕。
 (5)又乙○○○與張正宗間因家庭暴力事件所衍生系爭保護令核發
    事件，乃彼等於婚姻存續中所遇之偶發事件，乙○○○聲請核
    發保護令之行為，目的記載保護自己身體、生命及精神之安
    全，其所為不當然會導致張正宗因此即與婚姻關係以外之第
    三人發生不正當之男女交往行為，乃至於侵害乙○○○之配偶
    權或加重其配偶權受損害之結果，難認乙○○○就本件配偶權
    受損害且情節重大乙事，與有過失。是甲○○抗辯：縱認其有
    侵權行為，亦應考量乙○○○與張正宗間婚姻關係已有破綻，
    而減輕其所負慰撫金數額云云，亦屬無據。
 (6)綜上，本院認為甲○○為成年人，於明知張正宗為乙○○○配偶
    之情形下，竟與張正宗有前開男女交往感情及同居近7年，
    確已侵害乙○○○之配偶權且情節重大，構成侵權行為。乙○○○
    主張其精神上應受有相當程度之痛苦，得依前開規定請求甲
    ○○賠償非財產上損害等語，應有理由。甲○○主張乙○○○就其
    所受損害，與有過失，應減輕賠償金額云云，應無理由。
(二)乙○○○主張得依民法第184條第1項前段、第195條第1項、第3
    項規定，請求甲○○賠償慰撫金85萬元，及自107年11月14日
    起至清償日止，按週年利率5％計算之利息，為有理由；其逾
    此範圍之請求，為無理由。
  1.按不法侵害他人之身體、健康、名譽、自由、信用、隱私、
    貞操，或不法侵害其他人格法益而情節重大者，被害人雖非
    財產上之損害，亦得請求賠償相當之金額。且此於不法侵害
    他人基於父、母、子、女或配偶關係之身分法益而情節重大
    者，準用之。民法第195條第1項前段、第3項分別定有明文
    。又身分法益與人格法益同屬非財產法益，上開有關人格法
    益受侵害酌定慰撫金之標準，自得為衡量因身分法益受侵害
    所生損害賠償金額之參考。而慰藉金之賠償須以人格權遭遇
    侵害，使精神上受有痛苦為必要，其核給之標準固與財產上
    損害之計算不同，故關於慰撫金之多寡，應以被害人精神上
    所受之苦痛為準據，亦應審酌被害人之地位、家庭情況及加
    害人之地位，俾為審判之依據，故應就兩造之身分、職業、
    教育程度、財產及經濟狀況，用以判斷非財產上損害之慰撫
    金數額。又所謂相當，自應以實際加害情形與其名譽影響是
    否重大，及被害者之身分地位與加害人經濟狀況等關係定之
    。
  2.審酌甲○○前開侵權行為情節，對乙○○○之婚姻生活所造成之
    影響期間將近7年之久，期間張正宗均與甲○○同住，並未返
    家與乙○○○攜手修補其等間因前揭家庭暴力事件及系爭保護
    令核發所衍生之婚姻破綻或感情裂痕，甲○○對乙○○○造成之
    損害非輕。並斟酌乙○○○自陳其學歷為中學肄業，為家庭主
    婦，甲○○自陳其學歷為高中畢業，退休前曾擔任乙○○○之保
    險業務員等節，有兩造於原審具狀所為陳述可參（原審卷第
    9頁、第10頁）；又乙○○○之106年度所得收入給付總額為31
    萬3021元，名下有房屋1筆、土地1筆及自小客車1輛，甲○○
    之106年度所得收入為2萬3652元，名下有房屋2筆、土地4筆
    ，財產總額為443萬3570元等情，亦有兩造之稅務電子閘門
    財產所得調件明細表可按（原審卷第31頁正反面、第40至41
    頁）等一切情狀，認乙○○○得請求甲○○賠償之慰撫金，應以8
    5萬元為適當。其逾此範圍之請求，則屬無據。
  3.按給付無確定期限者，債務人於債權人得請求給付時，經其
    催告而未為給付，自受催告時起，負遲延責任。前項催告定
    有期限者，債務人自期限屆滿時起負遲延責任；又遲延之債
    務，以支付金錢為標的者，債權人得請求依法定利率計算之
    遲延利息；應付利息之債務，其利率未經約定，亦無法律可
    據者，週年利率為5％，民法第229條第2項、第3項、第233條
    第1項、第203條分別定有明文。本件刑事附帶民事訴訟起訴
    狀繕本係於107年11月13日送達甲○○，有原審送達證書可參
    （原審卷第1頁），甲○○收受後並未清償，為兩造所不爭執
    ；則乙○○○請求就前開有理由部分，加計自起訴狀繕本送達
    翌日即107年11月14日起至清償日止，按週年利率5％計算之
    利息，即有理由。
七、綜上所述，乙○○○依民法第184條第1項前段、第195條第1項
    前段、第3項規定，請求甲○○給付其85萬元，及自107年11月
    14日起至清償日止，按週年利率5％計算之利息，核屬正當，
    應予准許；其逾此部分之請求，應無理由，不應准許。原審
    就前開乙○○○請求應准許且經上訴部分（即乙○○○請求甲○○應
    再給付55萬元本息），為乙○○○敗訴之判決，容有不當，乙○
    ○○上訴意旨指摘原判決此部分不當，求予廢棄改判，為有理
    由，應由本院於廢棄後改判如主文第2項所示。原審就乙○○○
    請求應准許而經甲○○上訴部分（即判命甲○○應給付30萬元本
    息），為甲○○敗訴之判決，並依職權為假執行之宣告，核無
    不合，甲○○上訴意旨指摘原判決此部分不當，聲明廢棄改判
    ，為無理由，應駁回其上訴。原審就前開乙○○○請求不應准
    許且經上訴部分（即乙○○○請求甲○○應再給付逾85萬元本息
    但未逾230萬元本息部分），為乙○○○此部分敗訴之判決，核
    無不合，乙○○○上訴意旨指摘原判決此部分不當，求予廢棄
    改判，為無理由，應駁回其此部分上訴。另本件所命給付未
    逾150萬元，乙○○○敗訴部分亦未逾150萬元（即2,300,000-8
    50,000＝1,450,000），兩造均不得上訴第三審，自無宣告准
    、免假執行之必要，爰駁回乙○○○所為供擔保請准為假執行
    之聲請；至甲○○聲明如受不利判決，願供擔保免為假執行云
    云，亦無必要。並依民事訴訟法第78條、第79條規定為訴訟
    費用負擔之裁判。
八、本件事證已臻明確，乙○○○於本院聲請調閱甲○○自98年至108
    年財產所得清單、發函向新北市新莊地政事務所查詢甲○○名
    下新北市○○區○○○路000號9樓之5房屋及坐落土地之登記及移
    轉資料、登記異動索引，及發函向桃園市地政事務所查詢甲
    ○○名下桃園市○○區○○○街00巷0號1至3樓房屋及坐落土地之登
    記及移轉資料、索引異動資料等（本院卷59頁），核與本院
    前開認定結果無影響，應認無再予調查之必要；又兩造其餘
    之攻擊或防禦方法及所用之證據，經本院斟酌後，認為均不
    足以影響本判決之結果，爰不予逐一論列，併此敘明。
九、據上論結，本件甲○○之上訴為無理由，乙○○○之上訴為一部
    有理由，一部無理由，爰判決如主文。
中　　華　　民　　國　　109 　年　　9 　　月　　29　　日
              民事第八庭   
                  審判長法  官  陳邦豪
　　　　　　　　　　　  法  官  古振暉 
　　　　　　　　　　　  法  官  胡芷瑜
正本係照原本作成。
不得上訴。
中　　華　　民　　國　　109 　年　　9 　　月　　29　　日

                        書記官  莊智凱